臺灣桃園地方法院刑事判決　　　　　　 93年度易緝字第144號
公　訴　人　臺灣桃園地方法院檢察署檢察官
被　　　告　丙○○
上列被告因詐欺案件，經檢察官提起公訴（87年度偵字第12157號）
，本院判決如下：
    主  文
丙○○無罪。
    理  由
一、公訴意旨以：被告丙○○明知位於台北市○○街二一四號房
    屋，係賴秀之子王彥文所有，因賴秀舉家移民澳大利亞國，
    出租予張楊銀貞經營電動玩具店，其後，被告丙○○於民國
    78年間參與經營前開電動玩具店，並由被告丙○○繳交房租
    予賴秀，嗣因週轉不靈欠缺資金，致其前交付予賴秀用以支
    付租金之支票，於87年2 月間因存款不足而退票，竟意圖為
    自己不法之所有，在前揭屋張貼出租廣告，而於87年4 月28
    日，告訴人乙○○欲尋找店面做生意，被告丙○○佯稱為屋
    主並開門供告訴人乙○○觀看滿意後，告訴人乙○○誤認被
    告丙○○為屋主而交付訂金新臺幣（下同）3 萬元，並於同
    年4 月30日簽約時交付現金48萬元、票面金額12萬元之支票
    5 張予被告丙○○，做為押租金、半年租金之用，嗣於同年
    5 月間某日，告訴人乙○○在前揭房屋施工裝潢時，為張楊
    銀貞發覺後告知賴秀，賴秀旋即向告訴人乙○○主張該房屋
    係王彥文所有，要求告訴人乙○○須與王彥文簽約方能使用
    前揭房屋，告訴人乙○○於聯繫被告丙○○返還所交付之現
    金、支票未果後，始知受騙。因認被告涉有刑法第339 條第
    1 項之詐欺取財罪嫌云云。
二、按犯罪事實應依證據認定之，無證據不得認定其犯罪事實；
    又不能證明被告犯罪者，應諭知無罪之判決，刑事訴訟法第
    154 條第2 項、第301 條第1 項分別定有明文。次按認定不
    利於被告之事實，須依積極證據，苟積極證據不足為不利於
    被告事實之認定時，即應為有利於被告之認定，更不必有何
    有利之證據（最高法院30年上字第816 號判例意旨參照）。
    又刑法第339 條第1 項詐欺取財罪之成立，乃行為人意圖為
    自己或第三人不法所有，以詐術使人將本人或第三人之物交
    付為要件，所謂以詐術使人交付，必須被詐欺人因其詐術而
    陷於錯誤，若其所用方法，不能認為詐術，亦不致使人陷於
    錯誤，即不構成該罪，亦迭經最高法院著有判例可資參照。
    本件公訴人認被告丙○○涉嫌詐欺取財罪嫌，係以告訴人乙○○之指述、證人張楊銀貞、賴秀之證詞、收據1 紙、房屋
    租賃契約書1 份、前揭房屋之建物所有權狀1 份、公證書影
    本1 份等附卷，為其主要論據。訊據被告固供承有將前揭房
    屋出租予告訴人乙○○，租期自87年5 月5 日起至89年5 月
    5 日止，每月租金12萬元，已向告訴人收取3 個月押租金及
    預收半年房租（即現金48萬元及票面金額12萬元之支票5 張
    ）等情，惟堅決否認有何詐欺取財之犯行，辯稱：伊自76年
    11月起迄87年10月止向賴秀承租前揭房屋，每年均有簽立房
    屋租賃契約，均按時繳納房租予賴秀，前揭房屋是賴秀之子
    王彥文所有，但由賴秀出面處理，伊與張楊銀貞在前揭房屋
    合夥經營電動玩具店，由張楊銀貞出面向賴秀承租前揭房屋
    ，伊擔任連帶保證人，但租金均由伊支付，後來於85年時，
    電動玩具店不能做收起來，伊便先後轉租予李來福、黃堯裕
    ，轉租一事張楊銀貞知情，之後於86年11月11日與賴秀續約
    到87年10月31日，伊有開支票予賴秀預付1 年份的租金，但
    其中一張50萬元支票於87年2 月1 日退票，伊於87年2 月20
    日與賴秀商量表示願意每個月給她1 萬元利息，利息付到同
    年5 月20日，但本金仍無法償還，賴秀就去找乙○○簽訂房
    屋租賃契約，伊雖欠賴秀50萬元租金，但賴秀可由押租金50
    萬元扣除，伊於轉租予乙○○時，有告知伊是二房東等語。
三、經查：
（一）證人張楊銀貞於偵查中證述：「（問：是否向賴（指賴秀
      ）租係爭之屋？月租？）有，約有10多年，1 年打1 次契
      約，均楊（指被告）在處理，均楊在付錢。」、「（問：
      是否有和賴合夥做電玩生意？）有，約10多年前了」、「
      （問：如何合作？）因他要出國了，不放心把房子交給別
      人，故說他出房子，我管理，但我想只有我一人不妥，才
      又找楊一起管理。」、「（問：何時和賴有訂租約？）因
      我要給楊全權處理店事，故和賴訂形式的合約，楊當見證
      人作保證人，我本意是要讓楊知房子是賴的，非我的房子
      。」等語（見87年度偵字第12157 號偵查卷第60頁、68頁
      ）；復於本院調查時證述：「‧‧賴出房子，我出本錢合
      資做生意，一開始就與丙○○合作。」、「（問：收入如
      何分配？）剛開始一個月分20幾萬給我，我再分一半給賴
      ，後來生意就較差。」、「（問：開電玩是誰出錢？）我
      有出，楊也有出，我兒子會幫忙顧。」、「（問：電玩呢
      ？）派出所捉走了。」、「（問：錢是你分給賴秀？）對
      。」「（問：股東還有誰？）我出七、八十萬多元左右，
      後楊才來加入，他（丙○○）出資大概20幾萬左右。」、
      「（問：賴秀委託你管理房子？）對，我出租給誰他不過
      問」、「‧‧‧知道被告將二一四號一樓部分出租給別人
      。」、「（問：電動玩具生意未做後，被告是否再給付租
      金給賴秀？）他不是給付租金，我向被告說，他把二一四
      號一樓房子一部分租給別人，應把房租多少給我一點。」
      、「（問：你有委託被告處理二一四號一樓房子？）對，
      我請他管理，房子的事都是他決定或處理後，再告訴我。
      」、「（問：房子相關事宜被告在處理？）對，均他在處
      理，水電修理等事情均他在發落」、「（問：賴秀交房子
      託你管理，你再交被告管理已多久？）10幾年了」、「‧
      ‧‧我要強調房子是賴秀租給我，可算是賴秀委託我處理
      房子，後我委託給被告賴秀也知道，丙○○對我，我再對
      賴秀。」、「‧‧‧電動玩具店沒有開後，他（指被告）
      有叫人來擺攤販，他每個月交給我約1 、2 萬元左右，我
      再和賴秀對分。」等語綦詳（見本院88年度易字第42號刑
      事卷第25頁背面、第26頁、88年度易緝字第220 號刑事卷
      第95頁、129 頁、154 頁、155 頁、156 頁、195 頁）
（二）證人賴秀於偵查中證述：「（問：是否最近一次租到87年
      10月1 日？）對。」、「（問：楊（指被告）支付你房租
      何時跳票？）陸續跳票的，87年2 、3 月起。」、「（問
      ：當初房子租何人？）76年左右我與張楊銀貞合夥作電玩
      生意，我出房子她出錢，後來張楊銀貞叫我和她訂契約，
      為應付股東，約78年間，楊為保證人，從那時起，楊付租
      金。」、「（‧‧‧楊有按時付租金？）有。」等語（見
      87年度偵字第12157 號偵查卷第59頁背面、66頁背面）。
（三）證人李來福於本院調查時證述：「‧‧我向他租1 個店面
      及1 個小舖，1 個月15萬元，租廣州街214 號，從85年向
      他租，租到86年，向他租1 年，契約是他與我寫的，他是
      2 手房東，因隔壁老闆娘說的」、「（問：85至86年向他
      租，期間有人去店裏說被告不是屋主，而他才是屋主？）
      沒有」等語（見本院88年度易緝字第220 號刑事卷第175
      頁背面、176 頁）
（四）又被告自85年11月11日起至86年5 月10日止，以每月租金
      15萬元，將前揭房屋一部份（使用範圍為：台北市○○街
      二一四號一樓部分及店面外右側攤位1 個及走廊部分—不
      包括左側皮帶攤位在內）出租予李來福；自86年5 月11日
      起至86年11月10日止，以每月租金15萬元，將前揭房屋（
      使用範圍同前）出租予黃堯裕；自86年11月11 日 起至87
      年2 月10日止，以每月租金13萬元，將前揭房屋之（使用
      範圍同前）出租予黃堯裕；自87年5 月5 日起至89年5 月
      5 日止，以每月租金12萬元，將前揭房屋（使用範圍除同
      前外，地下室約40坪左右）出租予告訴人乙○○，此有房
      屋租賃契約影本4 份在卷足憑，足認被告確有將前揭房屋
      先後轉租予李來福、黃堯裕、告訴人等3 人。
  核諸前揭證人張楊銀貞、賴秀之證詞，可知證人賴秀約於76年
  間與證人張楊銀貞合夥經營電玩生意，證人賴秀出房子並委託
  證人張楊銀貞管理前揭房屋，之後證人張楊銀貞復邀被告合夥
  在前揭房屋經營電動玩具店，渠等2 人約定被告除出資20餘萬
  元外，尚須按年支付前揭房屋之租金予證人賴秀，證人張楊銀
  貞並授權被告處理前揭房屋使用事宜，嗣前揭電動玩具店未經
  營後，被告將前揭房屋陸續轉租予李來福、黃堯裕、告訴人等
  人，證人張楊銀貞亦知被告轉租一事情，並將被告轉租所得利
  潤之一部分交予證人賴秀，核與被告辯稱：伊自76年11月起迄
  87 年10 月止向證人賴秀承租前揭房屋，租金均由伊支付，伊
  有使用前揭房屋之權限，張楊銀貞知道伊轉租這件事等語相符
  。次查，證人賴秀既收取被告轉租所得之部分利潤，按理應知
  被告有轉租之情事，於被告陸續轉租與李來福、黃堯裕之期間
  ，證人賴秀猶逐年與被告簽約並預收年租金，足認證人賴秀應
  有同意被告轉租，從而，被告既有轉租之權利，並將轉租所得
  利潤之一部份分予證人張楊銀貞，再由證人張楊銀貞與證人賴
  秀對分，是被告將前揭房屋出租予告訴人之行為，尚難認有何
  不法所有之意圖及對告訴人有何施用詐術之犯行。
（五）至告訴人乙○○曾於本院調查時指述被告表示房子為其所
      有，並拿前揭房屋之電費收據給伊看云云（詳本院88年度
      易字第42號刑事卷第25頁—88年2 月26日訊問筆錄）。惟
      告訴人之告訴，本以使被告受刑事訴追為目的，故其陳述
      是否與事實相符，自應調查其他證據，以資審認，如其陳
      述尚有瑕疵，自不足以作為認定犯罪事實之證據。而查，
      被告於本院審理時堅稱伊有向告訴人表示伊是二房東等語
      ，又矧之告訴人所提之告訴狀、檢察官偵查時及本院歷次
      調查時經訊問告訴人：「是否認被告有詐欺？」、「如何
      受騙？」一情時，告訴人除於本院88年2 月26日訊問時曾
      指述被告自稱房子為所有外，其於告訴狀、偵審歷次訊問
      中，均未指述「被告自稱屋主」等語，況告訴人明知支付
      予被告之票面金額12萬元支票5 紙未遺失，竟以遺失為由
      辦理掛失止付而犯未指定犯人誣告罪並遭判刑，是其於本
      院88年2 月26日訊問時指述被告自稱房子為所有云云，其
      指述之可信度即有可疑，從而，亦難憑告訴人於本院88年
      2 月26日訊問時曾指述被告自稱房子為所有一情，逕採為
      被告有施用詐術而犯詐欺罪之證明，附此敘明。
（六）另被告與告訴人簽訂之房屋租賃契約，其租賃期間雖自87
      年5 月5 日起至89年5 月5 日止，而超過被告原與證人賴
      秀約定之租賃期間（即至87年10月31日），惟按被告向證
      人賴秀承租前揭房屋達10餘年之久，被告預期租約屆滿後
      證人賴秀仍會續約，符合常情，況被告向告訴人預收至87
      年11月4 日之租金，僅超過原租賃期限4 日，亦不悖情理
      ，亦難憑此逕認被告詐欺之犯行，併與敘明。
  綜上所述，本件純屬被告與告訴人乙○○間就前揭房屋租賃所
  衍生債務履行之民事糾葛，與詐欺罪之構成要件尚屬有間，難
  遽以該罪相繩。此外，本院復查無其他積極證據足認被告有公
  訴意旨所指之詐欺取財犯行，揆諸前揭規定及判例意旨，自應
  為被告無罪之諭知。
四、臺灣台北地方法院檢察署88年度偵字第20413 號移送併辦意
    旨略以：被告丙○○86年8 月5 日發起每會會金3 萬元，每
  　月開標1 次，標會地點在北市○○區○○街279 號超世紀拍
    賣場，會期至89年元月5 日止，含會首共31名之互助會，告
    訴人甲○○參加3 會，於87年3 月間，告訴人甲○○參與互
    助會之投標，其他會員以告訴人甲○○前已得標為由，拒絕
    告訴人投標，告訴人甲○○始知被告丙○○冒用告訴人名義
    得標詐取會款，因認被告涉有刑法第339 條第1 項之詐欺取
    財罪嫌，且此部分與業經起訴部分，有連續犯之裁判上一罪
    關係，爰移請併案審理等語。惟查本件起訴部分，本院認證
    據不足，而為被告無罪諭知，已如前述，則併案部分與起訴
    部分即無連續犯之裁判上一罪之關係可言，該併辦部分自應
    退回檢察官另行處理，附此敘明。
據上論斷，應依刑事訴訟法第301 條第1 項，判決如主文。
本案經檢察官李允煉到庭執行職務
中　　華　　民　　國　　94　　年　　3 　　月　　15　　日
                    臺灣桃園地方法院刑事第一庭
                        審判長法  官  曾淑華
                              法  官  蘇昭蓉
                              法  官  黃梅淑
以上正本證明與原本無異。
如不服本判決，應於判決送達後10日內向本院提出上訴狀（應附
繕本），上訴於臺灣高等法院。
　　　　　　　　　　　　　　　書記官　魏里安
中　　華　　民　　國　　94　　年　　3 　　月　　15　　日
